【裁判字號】    97,審金,20
【裁判日期】    980410
【裁判案由】    侵權行為損害賠償
【裁判全文】
臺灣臺北地方法院民事裁定              97年度審金字第20號
原      告  己○○
                        1
            丙○○
共      同
訴訟代理人  姚念林律師
被      告  戊○
訴訟代理人  陳麗真律師
上列當事人間請求侵權行為損害賠償事件，本院裁定如下：
    主  文
原告之訴及假執行之聲請均駁回。
訴訟費用由原告負擔。
    理  由
一按因犯罪而受損害之人，於刑事訴訟程序得附帶提起民事訴訟
  ，對於被告及依民法負賠償責任之人，請求回復其損害；法院
  認附帶民事訴訟確係繁雜，非經長久時日不能終結其審判者，
  得以合議裁定移送該法院之民事庭，刑事訴訟法第487條第1項
  、第504條第1項分別定有明文。又按因犯罪而受損害之人，於
  刑事訴訟程序固得附帶提起民事訴訟，對於被告請求回復其損
  害，但其請求回復之損害，以被訴犯罪事實所生之損害為限，
  否則縱令得依其他事由，提起民事訴訟，亦不得於刑事訴訟程
  序附帶為此請求；刑事庭移送民事庭之附帶民事訴訟，僅移送
  後之訴訟程序應適用民事訴訟法，至移送前之訴訟行為是否合
  法，仍應依刑事訴訟法決定之。移送民事庭之附帶民事訴訟於
  移送前提起時，不備刑事訴訟法之合法要件，即屬民事訴訟法
  第249條第1項第6 款所謂之起訴不備其他要件，應以裁定駁回
  之，最高法院著有60年度台上字第633 號、52年台上字第3055
  號、44年台抗字第4號判例可資參照。
二經查：
  (一)原告於本院刑事庭95年度重訴字第138 號違反期貨交易法等
    案件繫屬中提起附帶民事訴訟，主張因被告甲○○、庚○○
    、丁○○、戊○、乙○○違反期貨交易法等犯罪行為，致其
    等受有損害，爰依法請求被告甲○○、庚○○、丁○○、戊○、乙○○連帶賠償原告己○○、丙○○各新臺幣（下同）
    6,389,715元、5,554,648元，並願供擔保聲請宣告假執行。
    本院刑事庭嗣於該案審結後，依刑事訴訟法第504條第1項前
    段規定，將該附帶民事訴訟以96年度重附民字第6 號裁定移
    送本庭審理。
  (二)查被告戊○因違反期貨交易法第112條第5款未經許可擅自經
    營期貨經理事業等規定，經本院刑事庭以共同連續犯期貨交
    易法第112條第5款之非法經營期貨經理事業罪及連續犯稅捐
    稽徵法第43條第1 項之幫助逃漏稅捐罪處斷，並遭各判處有
    期徒刑1年，減為有期徒刑6月、有期徒刑8 月，減為有期徒
    刑4 月在案，有該刑事判決書在卷可稽。細觀該判決書，戊○遭認定有罪之犯罪事實包含：
    1.與同案被告丁○○約定由其介紹客戶加入富者恆富投資計
      畫，於91年12月至92年7 月間由丁○○按入金金額一定比
      例給付戊○佣金，戊○為賺取佣金，先後多次介紹王詠青
      等客戶由丁○○代為操作期貨交易（見刑事判決書第 5-6
      頁、41-43頁）。
    2.基於幫助他人逃漏所得稅捐之概括犯意，提供其所有帳戶
      供丁○○使用再轉帳匯回，丁○○遂基於逃漏所得稅捐之
      概括犯意，多次逃漏所得稅捐（見刑事判決書第8 頁、第
      43-44頁）。
  (三)原告提起本件附帶民事訴訟，係主張被告戊○與同案被告丁○○、甲○○、庚○○等人共同基於不法代客操作及意圖賺
    取豐厚之不法手續費、業務獎金之犯意聯絡，連續為行使偽
    造私文書、非法經營期貨經理事業等不法行為，使委任丁○○代為操作期貨之原告二人因此受有損害（見民事準備(一)狀
    所載），然原告均於90年間即委託丁○○代為操作期貨，有
    其提出之個人綜合資料表足憑（見本院卷第106、112頁），
    是原告並非經戊○之介紹而委任丁○○代為操作期貨，至臻
    明確，倘原告確係因委任丁○○代為操作期貨而受有損害，
    亦與戊○前揭經認定之犯罪事實無涉，原告即非戊○犯罪之
    被害人，自不得就所受損害，對被告戊○提起附帶民事訴訟
    請求賠償。
  (四)綜上所述，原告提起本件附帶民事訴訟，要與刑事訴訟法所
    定之要件未合，雖本院刑事庭誤以裁定將該訴移送於本庭，
    本庭仍應以起訴不合法，裁定駁回原告之訴。原告之訴既經
    駁回，其假執行之聲請即失所附麗，應併予駁回之。
三依民事訴訟法第249條第1項第6款、第95條、第78 條，裁定如
  主文。
中    華    民    國    98    年    4     月    10    日
                  民事第六庭    法  官  陳婷玉
以上正本係照原本作成
如不服本裁定應於送達後10日內向本院提出抗告狀，並繳納抗告
費新臺幣1,000元
中    華    民    國    98    年    4     月    10    日
                                書記官  曾靖雯


司法院資訊處製作；財團法人民間司法改革基金會備份。
